【裁判字號】    92,上訴,2294
【裁判日期】    920918
【裁判案由】    殺人未遂
【裁判全文】
臺灣高等法院刑事判決                          九十二年度上訴字第二二九四號
    上  訴  人  臺灣士林地方法院檢察署檢察官
    上  訴  人  甲○○
    即  被  告
    上  訴  人  乙○○
    即  被  告
    被      告  丁○○
    共      同
    選任辯護人  郭世昌律師
右上訴人因被告殺人未遂案件，不服臺灣士林地方法院九十一年度訴字第六五五號，
中華民國九十二年五月五日第一審判決（起訴案號：臺灣士林地方法院檢察署九十一
年度偵字第一二八九號），提起上訴，本院判決如左：
    主  文
上訴駁回。
    事  實
一、甲○○與陳雅雯原為址設台北市○○路與西寧南路交岔口處「林桑髮型店」之同
    事，二人因陳雅雯建議「林桑髮型店」老闆開除甲○○，而於民國（下同）九十
    一年一月二十五日中午在公司內發生爭吵，爭吵後相約於該日下午五時許（起訴
    書誤為三時許），在台北市○○○路、民權西路口附近之撞球店談判，甲○○即
    告知其男友乙○○上情，並預見有因而發生衝突之虞，乙○○遂聯絡其姪子丁○○、綽號「蟾蜍」及其他十餘名姓名年籍不詳之成年男子赴會，陳雅雯則由其男
    友己○○邀原已相約於該日至卡拉ＯＫ唱歌之戊○○（己○○之兄）、丙○○、
    葉琬婷及李怡婷赴會。
二、甲○○、乙○○與「蟾蜍」及另一不詳姓名之人先至上址，其餘十餘人及丁○○
    則陸續抵達。甲○○與乙○○等四人抵達台北市○○○路、民權西路口附近之撞
    球店時，陳雅雯、己○○、戊○○及丙○○等人已在現場，雙方碰面後一言不合
    ，乙○○、甲○○、「蟾蜍」及同來之十餘人即基於普通傷害之犯意聯絡，由乙○○先出手毆打己○○，旋「蟾蜍」等十餘人，分別抽出所攜帶之西瓜刀、雙節
    棍、撞球桿（起訴書誤為棍棒）或徒手，揮砍、毆擊己○○、戊○○、丙○○，
    甲○○則在旁叫囂助陣，嗣丁○○抵達現場，即基於與甲○○、乙○○、「蟾蜍
    」及其餘十餘人共同傷害己○○、戊○○、丙○○之犯意聯絡，亦加入圍毆行列
    ，徒手毆打丙○○，致己○○受有頭部外傷、臉部撕裂傷約七×一×一．五公分
    （長×寬×深）；戊○○受有頭部外傷、頭皮裂傷六×一×一．五公分（長×寬
    ×深）、丙○○受有頭部外傷、頭皮撕裂傷二處，各六×一．五×一公分（長×
    寬×深）、三．五×一×一．五公分（長×寬×深）之傷害，嗣經據報到場之警
    員當場逮捕甲○○、丁○○，並扣得雙節棍一支、斷裂撞球桿二支，且循線查獲
    乙○○。
三、案經己○○、戊○○、丙○○（起訴書贅載陳雅雯）訴由台北市政府警察局大同
    分局報請台灣士林地方法院檢察署檢察官偵查起訴。
    理  由
一、訊據上訴人即被告乙○○及被告丁○○供承有於右揭時地共同出手毆打告訴人己○○、戊○○及丙○○，而告訴人己○○、戊○○及丙○○因而分別受有右述傷
    害之事實，而上訴人即被告甲○○則矢口否認有右揭傷害犯行，並辯稱：伊僅在
    旁邊觀看，並沒有喊「某某人跑了，給他死」等語，也沒有參與毆打或叫乙○○
    打人云云，而被告乙○○及丁○○則辯稱：當時僅是徒手毆打，並未以西瓜刀、
    雙節棍、撞球桿打對方云云﹔然查：
(一)右揭被告甲○○如何因與陳雅雯工作之事，於九十一年一月二十五日中午在「林
    桑髮型店」發生口角，進而相約於同日下午五時許在台北市○○○路、民權西路
    口附近之撞球店談判，被告甲○○方面計有被告乙○○、丁○○、「蟾蜍」及十
    餘名均十九、二十歲之人到場，陳雅雯方面則有告訴人己○○、戊○○、丙○○
    及葉琬婷、李怡婷到場，雙方人員碰面後，告訴人戊○○、丙○○、己○○遭乙○○、「蟾蜍」及另十餘人圍毆，期間並有人手持雙節棍、西瓜刀、撞球桿揮砍
    、毆打告訴人己○○、戊○○及丙○○，嗣被告丁○○抵達後亦加入圍毆行列，
    而徒手毆打告訴人丙○○，於鬥毆過程，被告甲○○則在旁叫囂助勢，而告訴人
    己○○、戊○○及丙○○分別受有如事實欄所述之傷勢等情，業據告訴人己○○
    、戊○○、丙○○及證人陳雅雯分別於偵查中、原審法院審理時及本院調查、審
    理時指、證述在卷，並有馬偕紀念醫院出具之診斷證明書六紙及該院九十二年一
    月二十八日馬院醫急字第九二○二○四號函在卷可參，暨雙節棍一支、斷裂撞球
    桿二支扣案足資佐證。而被告乙○○供承綽號「蟾蜍」者與其及甲○○一起到現
    場之事實，並與被告甲○○供承丁○○及其他十餘個人在渠等抵達現場幾分鐘後
    也到現場等語，茲該綽號「蟾蜍」及另十餘名不詳姓名年男子若非應被告乙○○
    之邀，何以知悉被告乙○○等人與告訴人己○○等約相約談判之事並齊赴右揭相
    約談判地點，被告甲○○於警訊時供承伊不認識之十餘人毆打對方等語，是堪認
    在場毆打告訴人己○○、戊○○及丙○○者，除被告乙○○、甲○○及丁○○三
    人外，另有「蟾蜍」等十餘名姓名年籍不詳之成年男子﹔而訊據被告丁○○於偵
    查時及原審法院就檢察官聲請羈押訊問時均供稱：伊叔叔乙○○打電話跟伊說甲○○與人爭執，叫伊過去等語（偵查卷第五八頁及台灣士林地方法院九十一年聲
    羈字第一二號第五頁背面），足認被告丁○○亦係因被告乙○○以被告甲○○與
    人發生爭執，相約於右揭時地談判時，而要求其前往上址助陣。是被告乙○○辯
    稱：「蟾蜍」等十餘人非伊叫來，只告訴丁○○在上址與人談判云云，顯為避重
    就輕之詞，不足採信。
(二)被告乙○○及丁○○供承右揭共同圍毆告訴人己○○、戊○○及丙○○之事實，
    至被告甲○○雖否認有右揭傷害犯行，惟查被告甲○○因在工作上與陳雅雯發生
    爭執，而相約於右揭時地談判，被告甲○○並即將此情告知其男友即被告乙○○
    ，而若被告甲○○及乙○○僅係單純前往談判，則儘可由渠等二人前往即可，何
    以被告乙○○復聯絡其姪子即被告丁○○及綽號「蟾蜍」之男子，並續有其他十
    餘名不詳姓名年籍已滿十八歲之人到場助陣，則被告甲○○於與被告乙○○前往
    相約談判地點時，當即有若與陳雅雯談判不成而發生鬥毆之預見，嗣雙方碰面後
    一言不合，被告乙○○、丁○○及「蟾蜍」等十餘人因而共同圍毆告訴人己○○
    、戊○○、丙○○，又豈能認與被告甲○○無涉，被告甲○○於警訊時供承教唆
    乙○○及其朋友打己○○等人等語，嗣於偵查時供承伊跟乙○○說己○○（陳雅
    雯男友）要跟伊打架，當時大約下午一點，之後己○○打電話給伊，留話叫伊過
    去，伊就聯絡乙○○，跟他說「他們人都到了」等語（見偵查卷第六一頁），足
    見被告甲○○因預見會於右揭時地相約談判地點發生衝突，而要被告乙○○找人
    於上揭時地毆打告訴人己○○等人，且本案肇因於陳雅雯建議老闆開除被告甲○○，被告甲○○因而對陳雅雯早有不滿、怨隙，至被告甲○○雖於被告乙○○等
    人毆打告訴人己○○等人時未動手，然其既事前預見有與告訴人己○○等人發生
    衝突，而要被告乙○○找人前來助勢，並於雙方一言不合時，被告乙○○等人即
    共同圍毆告訴人己○○等人，是被告甲○○於事前既找人前來以備與告訴人己○○等人發生衝突，復依告訴人己○○及證人陳雅雯所述發生衝突之際在旁叫囂助
    陣，則被告甲○○就被告乙○○等人所為本件共同圍毆告訴人己○○等人之犯行
    顯具有犯意聯絡，而推由被告乙○○等人實施之行為分擔，被告甲○○所辯並無
    要乙○○打人，且伊僅在旁觀看，並未出聲助勢云云，要屬卸責之詞，不足採信
    。
(三)被告乙○○、丁○○雖辯稱當時僅是徒手毆打，現場並無人持有西瓜刀、雙節棍
    、撞球桿等工具云云，然查上開鬥毆過程，被告方面之人持有西瓜刀、雙節棍及
    撞球桿等工具乙節，此據告訴人己○○、戊○○、丙○○及證人陳雅雯供明在卷
    ，而被告丁○○於偵查時亦供承伊看見綽號「蟾蜍」者將雙節棍丟在地上等語（
    見偵查卷第六一頁），另被告甲○○於偵查亦供承伊看見穿白依之人拿出一長長
    的東西等語（見偵查卷第六一頁背面），並有扣案之前開工具可參，且查依告訴
    人己○○、戊○○及丙○○所受之頭部外傷、頭皮及臉部撕裂傷，暨其傷勢之長
    度、寬度及深度，此顯非單純徒手所可致之，是當時行兇者之中顯有持西瓜刀、
    雙節棍及撞球桿等工具，應堪認定。至告訴人己○○、戊○○及丙○○雖供稱當
    時是乙○○拿西瓜刀云云，惟此為被告乙○○所否認，而告訴人戊○○、丙○○
    於本案本審法院審理前均未指述被告乙○○有拿刀砍渠等，告訴人戊○○於原審
    法院審理時且供稱不清楚乙○○手上有無拿工具等語（見原審卷第六三頁），而
    告訴人丙○○於原審法院審理時供稱當時對方十幾人中伊認得出丁○○及甲○○
    二人，因甲○○先走出來，而丁○○打伊等語（見原審卷第六六頁），則告訴人
    戊○○及丙○○二人於混亂之際，又如何確切看到持西瓜刀者是被告乙○○。又
    告訴人己○○於原審法院審理時供稱：一到現場，還沒說話，就看到乙○○拿刀
    子和一群人衝過來。有二個人拿刀，一個是乙○○，另一個伊不知道姓名，另一
    些人拿撞球桿，一些人沒有工具，通通衝過來，乙○○拿刀子往伊左臉眼角砍過
    來，伊就跑，之後伊就流血，他拿的是西瓜刀。他直接拿刀衝過來，背著背包，
    刀子他拿在手上，未見其從包包裡拿刀子，…，伊是被砍後才跑，砍之前沒有跑
    ，被砍跑時，乙○○一開始他有追我，追到一半，他不追了，他又往回跑，伊看
    到他拿刀砍戊○○、丙○○，伊不清楚他砍了幾下云云（見原審卷九十二年三月
    七日審判筆錄），而證人陳雅雯於原審法院審理時證稱：我們一下車他們就衝過
    來，乙○○走在前，其餘跟在後面，…，乙○○側背一包包，他過來先用手勾住
    己○○的脖子，己○○就跑，他就追，在追的過程中，伊看到他把像西瓜刀的刀
    子從他的背包拿出來，並追己○○，伊有看己○○跌倒，己○○要爬起來時，乙○○拿刀子砍他的臉。戊○○、丙○○也有被打，有十幾個人圍毆，剛開始是用
    手打，之後就有人拿撞球桿云云（見原審卷九十二年三月七日審判筆錄），告訴
    人己○○及證人陳雅雯就被告乙○○之刀子究係本來就握於手中或從背包中拿出
    、乙○○先砍己○○再追己○○，或先追己○○再砍己○○、乙○○有無持刀砍
    戊○○、丙○○所述均不一，渠等所述是否事實，已有可疑，且查告訴人戊○○
    、丙○○並未指述被告乙○○有持西瓜刀砍渠等二人，何以告訴人己○○竟看到
    被告乙○○拿西瓜刀砍告訴人戊○○及丙○○，益見告訴人己○○及證人陳雅雯
    所述當時被告乙○○持刀行兇云云，顯係誇大之詞，不足採信。又告訴人戊○○
    於原審法院審理時雖指稱當天有遭丁○○持工具毆打，但不清楚是何工具云云，
    惟被告丁○○始終否認有持工具毆打，而查告訴人戊○○原不認識被告丁○○，
    當天初到場即遭十餘人圍毆，衡情告訴人戊○○在極度恐懼且現場混亂之情況下
    ，連用以毆打其之工具都無法看清，其又如何能看清打他之人，且據當時陪同被
    告楊獻聞道場之證人林進興於原審法院審理時證稱伊與丁○○至現場數分鐘後警
    察即來，伊看到丁○○僅用手打一個人等語（見原審卷第一０七頁），茲證人林
    進興既隨被告丁○○到場，且未加入鬥毆，衡情自當甚為注意被告丁○○之動態
    ，是其證詞自堪採信，被告丁○○顯未持工具參與圍毆，而僅係徒手毆打。
(四)告訴人己○○及證人陳雅雯雖指稱渠等一下車計程車，乙○○方面之人即奔跑上
    前毆打渠等，且乙○○並手持西瓜刀砍己○○等人云云，惟被告乙○○並未手持
    西瓜刀砍告訴人己○○宏等人，已如前述，而被告乙○○、甲○○堅稱抵達現場
    時，己○○、戊○○、丙○○及陳雅雯等人已在現場等候，雙方先交談後才打架
    等語，茲據告訴人丙○○於偵查時及原審法院審理時供稱伊與戊○○一起到現場
    與己○○碰面後，乙○○走來勾己○○肩膀說：走就是你，我們到旁邊說等語後
    ，就有約十幾個人過來打我們等語，堪認告訴人己○○等人係先被告乙○○等人
    抵達現場等候，且本件係因被告甲○○與證人陳雅雯因工作之事發生爭執，經相
    約於上揭時地談判，豈有伊見面未為交談即行鬥毆之理，況若告訴人己○○及證
    人陳雅雯等人於一下車即遭被告乙○○等多人毆打，何以證人陳雅雯未受何傷害
    ，是告訴人己○○及證人陳雅雯所述渠等一下計程車，被告乙○○等人即奔過來
    砍殺渠等云云，顯係誇大之詞，核非事實。至當時現場持以行兇之西瓜刀、雙節
    棍及撞球桿雖非被告乙○○、甲○○及丁○○等所攜帶前往，惟綽號「蟾蜍」及
    另十餘名不詳姓名成年男子既係應被告乙○○之邀而前往現場助勢，並於雙方發
    生衝突時參與毆打告訴人己○○等人，則「蟾蜍」等十餘名人中有以西瓜刀、雙
    節棍及撞球桿揮砍、毆擊告訴人己○○等人時，被告乙○○、丁○○等人亦徒手
    圍毆告訴人己○○等人，彼等間顯有犯意聯絡及行為分擔，而本件鬥毆事件肇因
    於被告甲○○與告訴人己○○女友陳雅雯間工作乙事，而相約談判所引起的，被
    告甲○○就被告乙○○等人上揭所為，同具有犯意聯絡及行為分擔，已如前述，
    不因被告甲○○未動手僅在旁叫囂助勢而得免其刑責。
    綜上所述，被告乙○○、甲○○及丁○○三人犯行，事證明確，均堪認定。
二、核被告乙○○、甲○○及丁○○所為，均係犯刑法第二百七十七條第一項之傷害
    罪，被告等同時同地共同以一傷害行為，而使告訴人己○○、戊○○、丙○○三
    人受傷，為同種想像競合犯，應從一重之傷害罪處斷。被告甲○○、乙○○、丁○○與「蟾蜍」等十餘名姓名不詳之成年男子間，具有犯意聯絡及行為分擔，均
    為共同正犯。而查與被告甲○○、乙○○、丁○○共犯本件傷害罪之「蟾蜍」等
    十餘名姓名不詳之成年男子，雖其中有持西瓜刀揮砍告訴人己○○等人，然查本
    件僅係因被告甲○○與證人陳雅雯間工作之事發生爭執，彼等間並無何深仇大恨
    ，因被告甲○○及證人陳雅雯相約談判時，渠等男友各夥眾到場助勢，一言不合
    而發生鬥毆，僅因此事故，被告乙○○是否即有欲殺害告訴人己○○等人之意思
    ，實非無疑，況查本件與被告甲○○發生爭執者係證人陳雅雯，若被告乙○○等
    人係基於殺人之犯意，理應針對證人陳雅雯為之，何以證人陳雅雯竟未受何傷害
    ，是本件僅係因雙方相約談判時，因一言不合而發生鬥毆，已難認被告乙○○等
    人係基於殺人犯意而為，且查告訴人己○○受有頭部外傷、臉部撕裂傷約七×一
    ×一．五公分（長×寬×深）、告訴人戊○○受有頭部外傷、頭皮裂傷六×一×
    一．五公分（長×寬×深）、告訴人丙○○受有頭部外傷、頭皮撕裂傷二處，各
    六×一．五×一公分（長×寬×深）、三．五×一×一．五公分（長×寬×深）
    之傷害，依告訴人己○○等三人當時之傷勢以觀，均尚無立即致命之危險，經送
    醫消毒、止痛、縫合，觀察一夜後均離院等情，有前開馬偕紀念醫院覆函可證，
    再觀之告訴人等所受傷勢之深度或為一公分，或為一．五公分，顯見被告乙○○
    等人及其他共犯毆擊之力道並非極大，依上各情，尚難認被告甲○○、乙○○、
    丁○○及「蟾蜍」等十餘名共犯，有致告訴人己○○等人於死之犯意，起訴書認
    被告乙○○等人係基於殺人之犯意而為本件犯行，顯有誤會，此蒞庭檢察官於原
    審法院審理論告時，亦認被告乙○○等人應係基於傷害之犯意，而依傷害罪論告
    ，依檢察一體原則，應認起訴法條已更正，本院自無庸變更起訴法條。原審以被
    告乙○○、甲○○及丁○○上述犯行罪證明確，援引刑法第二十八條、第二百七
    十七條第一項、第五十五條、第四十一條第一項前段、第七十四條第一款及罰金
    罰鍰提高標準條例第一條前段、第二條規定，並審酌被告甲○○、乙○○、丁○○之素行，犯罪之動機、目的、手段，告訴人己○○、戊○○、丙○○因而所受
    之傷害程度，被告等迄仍未與告訴人己○○等人達成民事上和解賠償損害及犯罪
    後之態度等一切情狀，分別量處被告甲○○有期徒刑四月，被告乙○○有期徒刑
    五月，被告丁○○有期徒刑三月，並均諭知易科罰金之折算標準，復以被告丁○○前未曾受有期徒刑以上刑之宣告，有台灣高等法院檢察署刑案紀錄簡覆表及本
    院被告全國前案紀錄表在卷可稽，素行良好，接獲其叔叔乙○○電召而至現場，
    見乙○○與告訴人等互毆，因年輕氣盛一時失慮加入圍毆之行列，而罹刑典，事
    後並已坦承犯行，深具悔意，經此刑之宣告後，應知警惕而無再犯之虞，而認其
    所受本件刑之宣告以暫不執行其刑為當，併予宣告緩刑三年，以啟自新﹔復以扣
    案之雙節棍一支、斷裂撞球桿二支，並無證據證明為被告三人或其他共犯所有，
    而不予諭知沒收，並於判決理由中敘明，經核認事用法，並無違誤，而依雙方係
    因被告甲○○與證人陳雅雯間工作上之細故相約談判，一言不合而發生爭鬥，並
    非故意惹事生非，告訴人己○○等人所受之傷害亦非屬嚴重，犯罪情節尚非重大
    ，原審所為之量刑應已足資警惕，且被告丁○○參與犯罪之程度較為輕微，原審
    併予諭知緩刑，洵屬允當，檢察官依告訴人己○○、戊○○及丙○○之請求提起
    上訴，其上訴意旨以被告三人殺傷告訴人己○○等人，僅承認部分犯行，並無悔
    意，且迄仍未賠償損失，而指摘原審量刑過輕，尚難認有理由，應予駁回。
據上論斷，應依刑事訴訟法第三百六十八條，判決如主文。
本案經檢察官施慶堂到庭執行職務。
中      華      民      國    九十二    年      九      月     十八     日
                              臺灣高等法院刑事第三庭
                                  審判長法  官  張  連  財
                                        法  官  林  明  俊
                                        法  官  張  傳  栗
右正本證明與原本無異。
檢察官如不服本判決，應於收受送達後十日內向本院提出上訴書狀，其未敘述上訴之
理由者並得於提起上訴後十日內向本院補提理由書（均須按他造當事人之人數附繕本
）。
被告不得上訴。
                                        書記官  秦  慧  榮
中      華      民      國    九十二    年      九      月    二十二    日
附錄：本案論罪科刑法條全文
中華民國刑法第二百七十七條
傷害人之身體或健康者，處三年以下有期徒刑、拘役或一千元以下罰金。
犯前項之罪因而致人於死者，處無期徒刑或七年以上有期徒刑；致重傷者，處三年以
上十年以下有期徒刑。


司法院資訊處製作；財團法人民間司法改革基金會備份。
